【裁判字號】    99,司財管,27
【裁判日期】    990915
【裁判案由】    指定遺產管理人
【裁判全文】
臺灣板橋地方法院民事裁定            99年度司財管字第27號
聲  請  人  甲○○
上列聲請人聲請對被繼承人乙○○指定遺產管理人事件，本院裁
定如下：
    主  文
聲請駁回。
程序費用由聲請人負擔。
    理  由
一、按繼承開始時，繼承人之有無不明，而無親屬會議或親屬會
    議未於1 個月內選定遺產管理人者，利害關係人或檢察官固
    得聲請法院選任遺產管理人，並由法院依公示催告程序，定
    6 個月以上之期限，公告繼承人，命其於期限內承認繼承，
    民法第1177條、第1178條定有明文。然此規定，究其法條明
    文之旨，本乃是針對該被繼承人於繼承開始時，於繼承人有
    無不明之情況，所為設之規定。
二、本件聲請意旨略以：被繼承人乙○○經法院確定判決應給付
    聲請人新臺幣214,346 元，並自民國91年2 月22日起至清償
    日止，按週年利率百分之5 計算之利息。惟被繼承人於93年
    7 月13日死亡，其繼承人已拋棄繼承，是否仍有應繼承之人
    不明，而其親屬會議並未於一個月內選定遺產管理人，致聲
    請人對上開遺產無法行使權利，為確保聲請人之權利，請求
    依法指定財政部國有財產局為被繼承人之遺產管理人等語。
三、查本件聲請人雖主張被繼承人乙○○之繼承人均已拋棄繼承
    ，並提出被繼承人乙○○之除戶謄本、本院96年1 月23日板
    院輔家科春怡字第003991號拋棄繼承准予備查函等件為證，
    惟經本院調取93年度繼字第1369號、1378號拋棄繼承卷宗查
    明結果，被繼承人乙○○尚有一名孫女蘇涵婷並未辦理拋棄
    繼承，而前經本院依職權向臺北縣三重市戶政事務所函查蘇
    涵婷之戶籍資料，該所回函所附除戶謄本中記事欄則記載蘇
    涵婷於「民國73年10月18日被日本人吳屋保弘、吳屋敏子收
    養，民國81年5 月7 日與日本人吳屋保弘、吳屋敏子終止收
    養81年8 月11日申登。民國83年4 月6 日依據83府民戶字第
    34417 號函辦理喪失國籍」，可見蘇涵婷已因終止與他人間
    之收養關係，而回復其與本生父母間之權利義務，雖其已辦
    理喪失我國國籍，惟依現行涉外民事法律適用法第22條規定
    ：「繼承，依被繼承人死亡時之本國法」，即被繼承人乙○
    ○死亡時之我國民法第1138條規定，蘇涵婷仍為被繼承人乙
    ○○第一順序之法定繼承人，且無事證足認蘇涵婷已死亡或
    有喪失繼承權之事由，是以被繼承人乙○○並無符合繼承人
    有無不明之情況，聲請人遽為聲請指定其遺產管理人，與首
    揭法條規定自有未合，應予駁回。
四、依非訟事件法第21條第1 項裁定如主文。
五、如對本裁定抗告須於裁定送達後10日內向本院提出抗告狀，
    並繳納抗告費新臺幣1,000 元。
中    華    民    國    99    年    9     月    15    日
                  家事法庭      司法事務官  翟天翔

司法院資訊處製作；財團法人民間司法改革基金會備份。
